【裁判字號】    98,易,28
【裁判日期】    990223
【裁判案由】    恐嚇等
【裁判全文】
臺灣高雄地方法院刑事判決                98年度易字第28號
公  訴  人  臺灣高雄地方法院檢察署檢察官
被      告  辰○○
選任辯護人  洪錫鵬律師
被      告  辛○○
選任辯護人  鄭國安律師
            吳麗珠律師
            賴柏宏律師
被      告  壬○○
            子○○
上列被告因恐嚇等案件，經檢察官提起公訴（97年度偵字第1487
4 號、第14875號、第17412號、第30432號），本院判決如下：
    主  文
辰○○共同犯如附表一所示之重利罪，共柒罪，各處如附表一所
示之刑。應執行有期徒刑貳月，拘役壹佰貳拾日，有期徒刑及拘
役如易科罰金，均以新臺幣壹仟元折算壹日。扣案如附表二編號
1 至8 所示之物均沒收。緩刑參年，並應向公庫支付新臺幣參拾
萬元。
辰○○其餘被訴重利部分均無罪。
辛○○共同犯如附表一所示之重利罪，共柒罪，各處如附表一所
示之刑。另犯恐嚇危害安全罪，處有期徒刑貳月，如易科罰金，
以新臺幣壹仟元折算壹日。應執行有期徒刑參月，拘役壹佰貳拾
日，有期徒刑及拘役如易科罰金，均以新臺幣壹仟元折算壹日。
扣案如附表二編號1 至8 所示之物均沒收。緩刑參年，並應向公
庫支付新臺幣參拾萬元。
辛○○其餘被訴重利、恐嚇危害安全部分均無罪。
壬○○共同犯如附表一編號1 、2 、5 所示之重利罪，共參罪，
各處如附表一編號1 、2 、5 所示之刑。應執行拘役柒拾日，如
易科罰金，以新臺幣壹仟元折算壹日。扣案如附表二編號1 、2
、5 、8 所示之物均沒收。緩刑貳年，並應向公庫支付新臺幣拾
萬元。
壬○○其餘被訴重利、恐嚇危害安全部分均無罪。
子○○共同犯如附表一編號7 、8 所示之重利罪，共貳罪，各處
如附表一編號7 、8 所示之刑。應執行拘役參拾日，如易科罰金
，以新臺幣壹仟元折算壹日。扣案如附表二編號6 至8 所示之物
均沒收。緩刑貳年，並應向公庫支付新臺幣伍萬元。
子○○其餘被訴重利部分均無罪。
    事  實
一、辰○○、辛○○原係前高雄區中小企業銀行之同事，共同基
    於乘他人急迫貸予金錢以取得與原本顯不相當重利之犯意聯
    絡，由辰○○出資，辛○○則化名「育森資產財務咨商公司
    高級專員李武慶」、「高鑫資產財務咨商公司專員陳慶宗」
    、「呂先生」等，負責以拜訪工商企業、散發貸款小廣告、
    發送行動電話簡訊等方式，對外招攬急迫需用金錢之不特定
    民眾及公司行號，共同在高雄市新興區○○○路13號6 樓經
    營地下錢莊，辛○○另每月固定向辰○○領取薪資新臺幣（
    下同）4 萬元。其2 人自民國96年年底某日起至97年5 月9
    日止，乘如附表一編號1 至8 所示之未○、丁○○、戌○○
    、癸○○、巳○○、卯○○、己○○等借款人急迫需用金錢
    之際，以事先預扣第一期利息，並要求簽發還款支票或簽發
    供擔保之本票等方式，貸予如附表一編號1 至8 所示之金錢
    ，借款人所簽發之支票則由辛○○、壬○○、子○○（壬○○及子○○如下述）轉交辰○○以其不知情之配偶周靜美設
    於聯邦商業銀行苓雅分行帳號000000000000號帳戶提示兌領
    ，藉以向如附表一編號1 至8 所示借款人收取與原本顯不相
    當之利息。其中：
(一)辛○○另於97年1 月初某日以固定月薪4 萬元之代價招募壬○○加入上開地下錢莊，該月薪則由辛○○向辰○○領取後
    轉發給壬○○。壬○○自斯時起萌生與辰○○、辛○○共同
    基於乘他人急迫貸予金錢以取得與原本顯不相當重利之犯意
    聯絡，化名「高鑫資產財務咨商公司專員申子雲」，自97年
    4 月1 日起數次與辛○○共同前往高雄市前金區市○○路16
    6 號5 樓首席保全股份有限公司，與如附表一編號1 所示之
    借款人未○洽談、催討如附表一編號1 所示之債務。另自97
    年1 月初起至97年2 月間止，乘如附表一編號2 、5 所示之
    丁○○、巳○○等借款人急迫需用金錢之際，招攬其等向上
    開地下錢莊借錢，並由壬○○報由辛○○核定利息後，再由
    辰○○撥款，壬○○則負責放款予上開借款人及其後收款之
    工作，以此方式與辰○○、辛○○共同從事如附表一編號1
    、2 、5 所示之重利行為。
(二)辛○○另於97年3 月間某日以固定月薪4 萬元之代價招募子
    ○○加入上開地下錢莊，該月薪亦由辛○○向辰○○領取後
    轉發給子○○。子○○自斯時起萌生與辰○○、辛○○共同
    基於乘他人急迫貸予金錢以取得與原本顯不相當重利之犯意
    聯絡，化名「高鑫資產財務咨商公司專員蔡億霖」，自97年
    3 月間起至97年5 月9 日止，乘如附表一編號7 、8 所示之
    卯○○、己○○等借款人急迫需用金錢之際，招攬其等向上
    開地下錢莊借錢，並由子○○報由辛○○核定利息後，再由
    辰○○撥款，子○○則負責放款予上開借款人及其後收款之
    工作，以此方式與辰○○、辛○○共同從事如附表一編號7
    、8 所示之重利行為。
二、爰如附表一編號1 所示之債務人未○因無力繳交高額本息，
    辛○○為逞上開重利犯行，竟另基於恐嚇危害安全之犯意，
    自97年3 月初起，經常以電話或滯留於高雄市前金區市○○
    路166 號5 樓首席保全股份有限公司內之方式催討債務，並
    對未○以兇惡口氣揚言：「再不清償就將債務交給公司討債
    部門處理，會讓你公司做不下去，到時會很難看」、「再不
    還錢就對你不客氣」等語，致未○心生畏懼，足生危害於其
    生命、身體及財產之安全。嗣於97年5 月27日經法務部調查
    局高雄市調查處調查員分別在上開地下錢莊據點、辛○○位
    於高雄市苓雅區○○○街86號住處，辰○○位於高雄市○○
    區○○街43巷7 號8 樓之2 住處扣得如附表二、三所示之物
    及存摺、記帳筆記本、催債資料、客戶委任書、拜訪客戶資
    料、電腦主機、在職證明、記事本、法院文件、客戶授信資
    料、辛○○所有之手機2 支等物，而循線查悉上情。
三、案經未○訴由法務部調查局高雄市調查處移送臺灣高雄地方
    法院檢察署檢察官偵查起訴。
    理  由
壹、證據能力：
一、證人未○、證人酉○○於法務部調查局高雄市調查處（下稱
    高雄市調處）之陳述，均無證據能力：
(一)按被告以外之人於審判外之言詞或書面陳述，除法律有規定
    外，不得作為證據；被告以外之人於檢察事務官、司法警察
    官或司法警察調查中所為之陳述，與審判中不符時，其先前
    之陳述具有較可信之特別情況，且為證明犯罪事實存否所必
    要，得為證據，刑事訴訟法第159 條第1 項、第159 條之2
    分別定有明文。
(二)經查，證人即告訴人未○於高雄市調處之陳述中，對於向被
    告辛○○借款，及被告辛○○、壬○○於借款後前來催討債
    務等情節之描述，與其於本院審理中之證述內容大致相符，
    惟關於借款之次數、金額、計息方式等與本件案情有重要關
    連者等細節，則多答稱：時間太久，不記得了等語。另證人
    酉○○於高雄市調處之陳述，就其有無向被告辛○○、壬○○借款，以及事後是否因無力清償債務而遭被告辛○○、壬○○恐嚇等情節，與其在本院審理中之陳述內容大相逕庭，
    分別有證人未○、酉○○之調查筆錄（見法務部調查局高雄
    市調查處97年6 月高市偵字第09768 號刑事案件移送書《下
    稱市調卷》第1 至2 、5 至6 頁、臺灣高雄地方法院檢察署
    《下稱高雄地檢署》97年度他字第3531號卷《下稱他字卷》
    第4 、6 至8 頁、高雄地檢署97年度偵字第14875 號卷《下
    稱偵二卷》第12頁），及本院審理筆錄在卷可稽（見本院98
    年度易字第28號卷《下稱易字卷》卷一第84至93頁、卷二第
    140 至149 頁），則證人未○、酉○○上開於高雄市調處之
    陳述均與審判中不符乙節，固堪認定。惟遍查全卷，未見證
    人未○、酉○○於高雄市調處陳述之錄音或錄影檔案，且依
    卷內現存證據，並無事證顯示其等在高雄市調處之陳述具有
    較可信之特別情況，不符刑事訴訟法第159 條之2 有關傳聞
    例外之規定，被告辰○○之辯護人既於本院審理時爭執證人
    酉○○之調查筆錄、被告辛○○之辯護人爭執證人酉○○、
    未○之調查筆錄無證據能力，則依前開說明，證人酉○○及
    未○上開調查筆錄，自不得作為認定本案犯罪事實有無之證
    據。
二、其餘不爭執之供述證據及非供述證據，均有證據能力：
    按被告以外之人於審判外之陳述，雖不符刑事訴訟法第159
    條之1 至第159 條之4 之規定，而經當事人於審判程式同意
    作為證據，法院審酌該言詞陳述或書面陳述作成時之情況，
    認為適當者，亦得為證據；當事人、代理人或辯護人於法院
    調查證據時，知有刑事訴訟法第159 條第1 項不得為證據之
    情形，而未於言詞辯論終結前聲明異議者，視為有前項之同
    意，刑事訴訟法第159 條之5 定有明文。本件下列認定事實
    所引用之證據，均經本院依法踐行調查證據程式，公訴人、
    被告4 人及被告辰○○、辛○○之辯護人俱不爭執各該證據
    之證據能力，且迄至本院言詞辯論終結前，未就上開證據之
    證據能力聲明異議，復查無依法應排除其證據能力之情形，
    本院審酌上開證據之形式及取得過程並無瑕疵、與待證事實
    具有關連性等情況，認為適當，揆諸前揭規定，認上開證據
    俱有證據能力，均得為本案之證據。
貳、有罪部分：
一、犯罪事實一即被告4 人所犯重利罪部分：
    訊據被告辰○○、辛○○、壬○○及子○○均對於上開犯罪
    事實坦承不諱，核與證人即告訴人未○分別於偵訊及本院審
    理中之證述（見偵二卷第66至67頁、易字卷二第140 至149
    頁）、證人即被害人丁○○分別於高雄市調處及本院審理中
    之陳述（見市調卷第30至31頁、易字卷一第104 至108 頁）
    、證人即被害人戌○○於高雄市調處之陳述（見市調卷第26
    至27頁）、證人即被害人癸○○於本院審理中之陳述（見易
    字卷二第61至66頁）、證人即被害人巳○○分別於高雄市調
    處及本院審理中之陳述、證人即德光生命科技開發股份有限
    公司負責人寅○○於本院審理中之陳述（見市調卷第17至18
    頁、易字卷二第67至72頁）、證人即被害人張競太於高雄市
    調處之陳述（見市調卷第9 至10頁）、證人即銘瀧工程有限
    公司負責人宇○○、證人即宇○○之配偶己○○於本院審理
    中之陳述（見易字卷二第73至75、136 至139 頁）相符。又
    如附表一編號1 所示犯罪事實部分，復有告訴人未○簽發之
    票面金額分別為12萬100 元、12萬150 元支票影本各1 張、
    高雄市調處在首席保全股份有限公司外之蒐證照片2 張、被
    告辛○○化名為「李武慶」所簽發之收據1 紙（見他字卷第
    11至12、23頁、市調卷第8 頁反面）及扣案如附表二編號1
    所示之物可證，且如附表二編號9 所示之千元紙鈔共10張合
    計1 萬元現金部分，係告訴人未○於97年3 月間借款30萬元
    ，並開立面額各為15萬元之支票共2 紙，然均遭退票後所分
    期之第2 期攤還之現金乙節，業據被告辛○○於高雄市調處
    供述綦詳（見偵二卷第8 頁），亦有該筆1 萬元現金扣案可
    佐。另如附表一編號2 所示犯罪事實部分，有扣案如附表二
    編號2 所示之物（見市調卷第33至35頁及附表二出處欄）；
    如附表一編號3 至8 所示犯罪事實部分，分別有扣案如附表
    二編號3 至7 所示之物（見市調卷第20至25、28頁反面至29
    頁及附表二出處欄）為證。此外，復有被告辰○○配偶周靜
    美上開設立於聯邦商業銀行苓雅分行帳戶之存摺存款明細表
    1 份、高雄市調處搜索扣押筆錄及扣押物品目錄表各3 份、
    被告辰○○自行製作之融資案件明細表、案件統計表、融資
    案件利潤分配表、薪資表在卷可稽（見他字卷第42至45頁、
    高雄地檢署97年度偵字第14874 號卷《下稱偵一卷》第4 至
    15、38至40頁、偵二號卷第11、47至56頁），及扣案如附表
    二編號10至12所示之物可資佐證，足認被告4 人上開任意性
    自白均與事實相符，本件事證明確，被告4 人上開重利犯行
    ，均堪認定，應予依法論科。
二、犯罪事實二即被告辛○○所犯恐嚇危害安全罪部分：
    訊據被告辛○○固坦承有於如附表一編號1 所示時、地借款
    予告訴人未○，並向之收取、催討本息之行為，惟矢口否認
    有何恐嚇危害安全之犯行，辯稱：伊打電話給未○都是寒暄
    ，問未○公司經營狀況如何，方便的話還1,000 元、2,000
    元也是可以，伊都沒有逼未○還款，也沒有提到要讓未○的
    公司經營不下去等恐嚇言語，只是要求未○說明還款時間，
    以便伊向上司交代，伊沒有恐嚇未○云云。被告辛○○之辯
    護人則以：除未○外，本件並無其他借款人出面指稱遭被告
    辛○○言詞恐嚇，且如附表一編號2 所示之借款人丁○○借
    款本息較告訴人未○之借款本息為高，被告辛○○既未恐嚇
    借款本息較高之丁○○，豈會反而對借款本息較少之未○為
    言詞恐嚇，實與常情有悖，足認告訴人未○之指訴不實云云
    ，為被告辛○○辯護。經查：
(一)上開如犯罪事實二所示之事實，業經證人即告訴人未○於本
    院審理中到庭結證稱：伊向李先生（指辛○○）借款、還款
    過程中，到最後有拖欠、未按時還款之情形，李先生有時候
    打電話來叫伊還錢，有時親自來當面問伊何時要還，每次來
    找伊要錢的人最多2 個，其中1 個是辛○○，一開始時口氣
    都還好，算客氣，但最後那幾次，因為伊先前已經還很多，
    一時無法再還那麼多錢，辛○○就口氣不好的說：「再不還
    錢就交給公司討債部處理，讓你公司做不下去，對你不客氣
    」、「再不給我錢，你就試試看」等語，並叫伊簽2 張面額
    各70萬元的本票，伊說沒欠那麼多，為何要簽面額70萬元的
    本票，而且還要簽2 張，但辛○○說不行，至少要簽1 張70
    萬元本票。辛○○對伊說上述那些話時，伊當然會害怕，辛○○之前都蠻客氣的，後來幾次才這樣。至於壬○○是後面
    幾次才有陪辛○○一起來，壬○○來時都沒有跟伊講什麼話
    ，有一次辛○○去廁所什麼的，壬○○才問伊為什麼要借錢
    ，伊說因為被員工盜用公款，一下子週轉不過來，伊還跟壬○○說：「你們利息太高，這個行業不好，去學點別的行業
    」，伊確定壬○○不曾對伊講過什麼讓伊害怕的話。另除了
    辛○○、壬○○去過伊公司外，伊不曾見過另外2 個被告辰
    ○○及子○○等語（見易字卷二第140 至143 、148 至149
    頁），證人未○就本件之利害關係固與被告辛○○處於對立
    之狀態，然其僅因向被告辛○○及其所屬之上開地下錢莊借
    款，始與被告辛○○有所接觸，而被告辛○○就貸放予未○
    之借款利息屬與原本顯不相當之重利乙節並不爭執，衡情，
    證人未○應無為迴避自身所負債務而任意誣陷被告辛○○恐
    嚇之動機，亦應不至為此陷己於遭偽證罪處罰之風險。況依
    證人未○前開所述，被告壬○○曾數次陪同被告辛○○前往
    向其催討債務，被告辛○○、壬○○就此部分亦均不否認，
    則證人未○自應知悉被告壬○○亦為該地下錢莊之一份子，
    若其因遭該地下錢莊收取重利而心生怨懟，當不至於僅指述
    被告辛○○之恐嚇犯行，而故為上開對被告壬○○有利之陳
    述，顯見證人未○前開所述確屬事實，並非虛構情節以誣陷
    被告辛○○。準此，被告辛○○有如犯罪事實二所示恐嚇犯
    行之事實，堪可認定。
(二)被告辛○○之辯護人固以前揭情詞為被告辛○○辯護。惟查
    ，如附表一所示之借款人，借款金額、計息方式、擔保物品
    均有不同，其等還款情形亦有所不同，倘若借款人還款情形
    正常，或拖延、積欠本息之情形較輕微，衡情，放款人亦無
    加以恐嚇或使用其他暴力手段催討債務之動機與必要，是被
    告辛○○之辯護人以：除未○外，本件並無其他借款人出面
    指稱遭被告辛○○言詞恐嚇，顯見未○指述不實云云，尚屬
    無據，不足資為對被告辛○○有利之認定。至於如附表一編
    號2 所示之借款人丁○○，其借款經手之人為被告壬○○，
    並非被告辛○○，業據被告辛○○於高雄市調處陳述時供述
    綦詳（見偵二卷第59頁反面、61頁），被告壬○○對於如附
    表一編號2 所示之犯行亦坦承如前述，堪認如附表一編號2
    所示借款之經手、主辦人員係被告壬○○，並非被告辛○○
    ，且被害人丁○○、未○借款、還款情形並不相同，業如前
    述，是被害人丁○○未曾遭恐嚇之事實，與被告辛○○有無
    恐嚇告訴人未○之犯行間，並無必然之關連，被告辛○○之
    辯護人執此為據，同屬無據，不足採信。
(三)綜上，被告辛○○以前開言詞恐嚇告訴人未○之事實，堪可
    認定。此部分事證明確，被告辛○○之恐嚇犯行，亦應予依
    法論科。
三、論罪科刑：
(一)核被告辰○○、辛○○就犯罪事實一即如附表一編號1 至8
    所為、被告壬○○就如附表一編號1 、2 、5 所為、被告子
    ○○就如附表一編號7 、8 所為，均係犯刑法第344 條之重
    利罪。被告辛○○就犯罪事實二部分所為，係犯刑法第305
    條恐嚇危害安全罪。如附表一之「行為人欄」所列之被告，
    分別就附表一對應編號之重利犯行，有犯意聯絡及行為分擔
    ，均應論以共同正犯。被告辰○○、辛○○、壬○○就如附
    表一編號1 所示被害人未○之5 次重利犯行、如附表一編號
    2 所示被害人丁○○之2 次重利犯行、如附表一編號5 所示
    被害人巳○○之2 次重利犯行；被告辰○○、辛○○就如附
    表一編號4 所示被害人癸○○之2 次重利犯行、如附表一編
    號6 、7 所示被害人卯○○、張競太之2 次重利犯行；被告
    辰○○、辛○○、子○○就如附表一編號8 所示被害人己○○之3 次重利犯行，各係基於同一決意而為之數個舉動，且
    時間相近、所侵害法益相同，依一般社會健全之觀念，難以
    強行分開，應予包括之評價，而各論以接續犯之實質上一罪
    。被告辰○○、辛○○就如附表一編號6 、7 所示行為、被
    告子○○就如附表一編號7 所示行為，各係以一重利行為侵
    害卯○○、張競太之財產法益，各係一行為觸犯2 罪名，為
    同種想像競合犯，各僅論以一罪。被告辰○○、辛○○對於
    如附表一編號1 至8 所示被害人所為之7 起重利犯行（附表
    一編號6 、7 為同一起犯行）；被告壬○○對於如附表一編
    號1 、2 、5 所示被害人所為之3 起重利犯行；被告子○○
    對於如附表一編號7 、8 所示被害人所為之2 起重利犯行；
    及被告辛○○就上述7 起重利犯行及如犯罪事實二部分之恐
    嚇危害安全犯行，罪名不同，犯罪時間有異，侵害法益互殊
    ，顯係分別起意為之，均應予以分論併罰。爰審酌被告4 人
    趁人財務上急迫之際，以私人放款方式賺取不相當之超額高
    利，被告辛○○更因告訴人未○無力償還高額本息而出言恐
    嚇，所為均不足取，惟念被告辛○○就重利部分坦認不諱，
    被告辰○○、壬○○、子○○則均坦承全部犯行，態度尚稱
    良好，被告辰○○為出資之金主，被告辛○○雖受僱於被告
    辰○○，惟其綜理該地下錢莊之借款、核定利率之主要業務
    ，且為被告辰○○與被告壬○○、子○○之聯絡窗口，另有
    恐嚇告訴人未○之行為，涉案程度較重，被告壬○○、子○○僅受僱於被告辰○○領取固定月薪及其2 人參與之時間、
    程度，暨其等獲取之不法利益等一切情狀，分別量處如主文
    所示之刑，並各定其應執行刑，且就其等各別所處之刑、定
    應執行刑部分，均諭知易科罰金之折算標準，以資懲儆。
(二)又查被告辰○○、壬○○、子○○於此之前均無犯罪紀錄，
    被告辛○○在此之前僅曾於91年間因公共危險案件遭法院判
    處罰金，除此之外亦無犯罪紀錄，有臺灣高等法院被告前案
    紀錄表4 份在卷可稽，素行均尚稱良好，且犯後積極與如附
    表一編號2 、3 、5 、8 所示之被害人達成和解，有和解書
    4 份附卷可參（見本院97年度審易字第2593號卷第44至47頁
    ），如附表一編號5 所示之被害人巳○○於本院審理中亦表
    示不追究被告等人之責任（見易字卷二第70頁），堪認被告
    4 人均有悔意，且設法謀求補救，僅因一時短於思慮，致觸
    犯本件犯行。參以被告辰○○、辛○○就本件涉案程度而言
    ，固屬主謀，惟其2 人於本件案發後，均因本案經本院裁定
    自97年5 月28日起執行羈押，直至97年7 月1 日始經檢察官
    聲請撤銷羈押並當庭釋放，羈押期間達1 月餘，而羈押固為
    刑事訴訟法上保全被告或證據之手段，惟其限制人身自由之
    嚴厲程度實質上與有期徒刑之執行，並無二致，被告辰○○
    、辛○○應已有所警惕。而被告壬○○、子○○僅受僱於人
    ，其等招攬客戶之借款利率，均由被告辛○○核定，就本件
    重利犯行，均非居於主導地位，參與犯罪之時間不長，參與
    之程度亦較輕微。又被告辰○○目前受僱於工程公司擔任文
    書工作，被告辛○○受僱於保全公司擔任保全員，被告壬○○任職於紡織工廠擔任作業員，被告子○○則待業中，準備
    參與國家考試考取相關證照，業據其等供述在卷（見易字卷
    三第66頁），並有被告辛○○、壬○○之在職證明書、被告
    辛○○之勞保資料表各1 紙可參（見易字卷一第47頁、卷三
    第75至77頁），除被告子○○準備考試外，其餘3 人均已有
    正當工作，諒被告4 人經此偵、審程序及科刑判決後，應知
    所警惕而無再犯之虞，本院因認前開之刑以暫不執行為當，
    併依刑法第74條第1 項第1 款規定宣告被告辰○○及辛○○
    各緩刑3 年、被告壬○○及子○○各緩刑2 年，以啟自新。
    復為惕勵被告4 人，此後能循規蹈矩，避免再犯，並依同條
    第2 項第4 款規定，命被告4 人各應向公庫支付如主文所示
    之金額。扣案如附表二編號1 至7 所示之物，分別為如附表
    一編號1 至8 所示被害人簽發之本票、支票及供被告4 人審
    核借款之公司財產資料、身分證件影本、被告辰○○為收取
    重利所製作之借款明細表，核屬被告辰○○、辛○○所有；
    其中如附表二編號1 、2 、5 所示之物亦為被告壬○○所有
    、如附表二編號6 、7 所示之物亦為被告子○○所有，且分
    別是被告4 人所犯如上之重利犯罪所得之物及供犯罪所用之
    物，另如附表二編號8 所示之名片為被告辛○○、壬○○、
    子○○所有，且為其3 人犯本件重利罪所用之物，均應依刑
    法第38條第1 項第2 款前段、第3 款後段規定及共同正犯責
    任共同原則，各於被告4 人所犯上開之罪項下，宣告沒收之
    。至扣案如附表二編號9 所示之物為告訴人未○用以支付如
    附表一編號1 所示借款本息之現金，自屬告訴人未○所有，
    應發還告訴人未○；另如附表二編號10至12所示物品，僅具
    證據性質；另本件如附表三所示之物及其他扣案之存摺、記
    帳筆記本、催債資料、客戶委任書、拜訪客戶資料、電腦主
    機、在職證明、記事本、法院文件、客戶授信資料、辛○○
    所有之手機2 支等物，均無證據證明與上開犯罪事實有何關
    連，爰均不予宣告沒收。
參、無罪部分：
一、公訴意旨略以：
(一)被告壬○○另基於重利之犯意聯絡，與被告辰○○、辛○○
    、子○○共同以上述方式，向如附表一編號3 至4 、6 至8
    所示之借款人收取顯不相當之重利，共同從事如附表一編號
    3 至4 、6 至8 所示之重利行為，因認被告壬○○此部分所
    為亦涉犯刑法第344 條重利罪嫌等語。
(二)被告子○○另基於重利之犯意聯絡，與被告辰○○、辛○○
    、壬○○共同以上述方式，向如附表一編號1 至6 所示之借
    款人收取顯不相當之重利，共同從事如附表一編號1 至6 所
    示之重利行為，因認被告子○○此部分所為亦涉犯刑法第34
    4 條重利罪嫌等語。
(三)被告辰○○、辛○○、壬○○、子○○基於重利之犯意聯絡
    ，自96年3 、4 月間起（起訴書原記載自96年11、12月間起
    ，業經公訴人當庭更正）共同以上述方式，向下列之人收取
    與原本顯不相當之重利，而共同從事重利行為，均係犯刑法
    第344 條重利罪嫌等語：
 1、被害人酉○○因兒子住院急需用錢，於96年3 、4 月間，由
    被告辛○○、壬○○2 人經手並核定利息，向被告辰○○借
    款3 次，借款金額均為1 萬元，利息以6 天為一期，每期利
    息30分即3,000 元，借款時即預扣利息，實拿7,000 元。被
    害人酉○○及其妻庚○○於各次借款時均須簽發面額3 萬元
    本票1 張交付供擔保。
 2、被害人乙○○於96年12月5 日由被告辛○○經手並核定利息
    ，向被告辰○○借款40萬元，利息每20天為1 期，每期利息
    7 分即2 萬8,000 元。
 3、超峰家電有限公司負責人於96年12月5 日由被告辛○○經手
    並核定利息，向被告辰○○借款38萬6,500 元，利息以3 個
    月為1 期，每期利息8.31分即3 萬2,000 元。
 4、被害人地○○於96年12月11日由被告辛○○經手並核定利息
    ，向被告辰○○借款3 萬元，利息每8 天為1 期，每期利息
    15分即4,500 元。另於97年1 月3 日向被告辰○○借款3 萬
    元，利息每7 天為1 期，每期利息6 分即1,800 元。
 5、被害人午○○於96年12月13日由被告辛○○經手並核定利息
    ，向被告辰○○借款10萬元，利息每9 天為1 期，每期利息
    15分即1 萬5,000 元。
 6、雪麗舞廳負責人戊○○於96年12月20日起至97年6 月18日止
    之期間，由被告辛○○經手並核定利息，向被告辰○○借款
    300 萬元，第1 個月利息5.17分即15萬5,000 元，其餘各月
    利息為2.5 分。
 7、被害人朱如芬於97年1 月3 日向被告辰○○借款20萬元，利
    息每20天為1 期，每期利息9 分即1 萬8,000 元。
 8、瀚泰企業行及建恆企業有限公司負責人天○○於97年1 月間
    ，由被告壬○○經手，經被告辛○○核定利息，向被告辰○○借款2 、3 次，借款金額為100 萬元，利息計算方式相同
    ，每10天為1 期，每期利息8 分。
 9、壽祿福公司不詳負責人於97年2 月間，由被告壬○○經手，
    經被告辛○○核定利息，向被告辰○○借款2 次，借款金額
    各為15萬元、10萬元，利息計算方式相同，每10天為1 期，
    每期利息12分。
10、被害人丙○○於97年3 月25日，由被告子○○經手，經被告
    辛○○核定利息，向被告辰○○借款20萬元，利息每15天為
    1 期，每期利息5.5 分即1 萬1,000 元。
(四)被告辛○○、壬○○2 人為逞其等重利犯行，竟於前述之被
    害人酉○○無法按期償還債務時，基於恐嚇之犯意聯絡，以
    電話向被害人酉○○恫稱：「若再不還錢，我就要找到你父
    母及妻女了」、「若再不還錢，看要怎樣都好」「再不還錢
    會叫人來處理」等語，致其心生畏懼，足生危害於其等之生
    命、身體及財產安全，因認被告辛○○、壬○○此部分所為
    涉犯刑法第305 條恐嚇危害安全罪嫌等語。
(五)被告壬○○為逞其重利犯行，竟於如附表一編號1 所示之被
    害人未○無法按期償還債務時，與被告辛○○基於恐嚇之犯
    意聯絡，共同於前述犯罪事實二所示時、地，與被告辛○○
    共同以「再不清償就將債務交給公司討債部門處理，會讓你
    公司做不下去，到時會很難看」、「再不還錢就對你不客氣
    」等語恐嚇被害人未○，致被害人未○心生畏懼，足生危害
    於其生命、身體及財產之安全，因認被告壬○○此部分所為
    與被告辛○○共犯刑法第305 條恐嚇危害安全罪嫌等語。
二、按檢察官就被告犯罪事實，應負舉證責任，並指出證明之方
    法；犯罪事實應依證據認定之，無證據不得認定犯罪事實；
    不能證明被告犯罪者，應諭知無罪之判決，刑事訴訟法第16
    1 條第1 項、第154 條第2 項、第301 條第1 項分別定有明
    文。次按事實之認定，應憑證據，如未能發現相當證據，或
    證據不足以證明，自不能以推測或擬制之方法，為裁判之基
    礎。且認定不利於被告之事實，須依積極證據，苟積極證據
    不足為不利於被告事實之認定時，即應為有利於被告之認定
    ，更不必有何有利之證據；又刑事訴訟法上所謂認定犯罪事
    實之積極證據，係指適合於被告犯罪事實之認定之積極證據
    而言，雖不以直接證據為限，間接證據亦包括在內，然而無
    論直接或間接證據，其為訴訟上之證明，須於通常一般之人
    均不致有所懷疑，而得確信其為真實之程度者，始得據為有
    罪之認定，倘其證明尚未達到此一程度，而有合理之懷疑存
    在，無從使事實審法院得有罪之確信時，即應由法院諭知被
    告無罪之判決（最高法院30年上字第816 號、29年上字第31
    05號、40年臺上字第86號、76年臺上字第4986號判例意旨可
    資參照）。
三、公訴人認被告4 人分別涉犯上開重利罪嫌、被告辛○○及壬○○涉犯上開恐嚇罪嫌，無非係以被告4 人之供述、證人未
    ○在高雄市調處及偵查中之陳述、證人酉○○、丁○○、戌
    ○○、巳○○、張競太等人在高雄市調處之陳述、證人即被
    告辰○○配偶周靜美於高雄市調處之陳述、扣案之支票、本
    票、融資案件利潤分配表、案件統計表、薪資表等放款資料
    、證人周靜美上開設於聯邦商業銀行苓雅分行帳戶之存摺及
    存款明細表等資料為其論據。以下分論之：
(一)就被告壬○○被訴向如附表一編號3 至4 、6 至8 所示之借
    款人收取重利部分（即前述參、一、(一)），及被告子○○被
    訴向如附表一編號1 至6 所示之借款人收取重利部分（即前
    述參、一、(二)）：
 1、訊據被告壬○○固坦承有以月薪4 萬元之代價受僱於被告辰
    ○○，並與被告辰○○、辛○○共同從事如附表一編號1、2
    、5 所示重利犯行之事實，惟堅決否認有何參與如附表一編
    號3 至4 、6 至8 所示之重利行為，辯稱：伊沒有經手如附
    表一編號3 至4 、6 至8 所示借款案件等語。另訊據被告子
    ○○固坦承有以月薪4 萬元之代價受僱於被告辰○○，並與
    被告辰○○、辛○○共同從事如附表一編號7 至8 所示重利
    犯行之事實，惟堅決否認有何參與如附表一編號1 至6 所示
    之重利行為，辯稱：伊沒有經手如附表一編號1 至6 所示借
    款案件，該等案件係伊到職前的事，不能因為伊與其他被告
    在同一家公司上班就要伊與其他人之行為共同負責等語。
 2、經查，被告壬○○與被告辰○○、辛○○共同從事如附表一
    編號1 、2 、5 所示重利犯行之事實，另被告子○○與被告
    辰○○、辛○○共同從事如附表一編號7 至8 所示重利犯行
    之事實，被告壬○○、子○○均受僱於被告辰○○，所招攬
    之借款案件均交由被告辛○○核定利息後轉由辰○○撥款等
    事實，均如前述，固堪認被告壬○○、子○○為上開地下錢
    莊之一份子。惟被告壬○○係97年1 月初始加入該地下錢莊
    ，另被告子○○則遲97年3 月間始參與該地下錢莊之放款、
    收款業務，除據被告壬○○、子○○供述在卷外，復經證人
    即被告辰○○於本院審理中證述綦詳（見易字卷一第33頁）
    。另被告辛○○於高雄市調處詢問時陳稱：伊於97年1 月初
    介紹壬○○進來，97年3 月間介紹子○○進來，伊等3 人各
    自招攬之客戶分為有擔保、無擔保2 種... ，伊等3 人會自
    行記載客戶開出支票之到期日，以利到期日前向客戶提醒兌
    現。伊與壬○○、子○○都是各自進行招攬客戶，不過壬○○、子○○會將借款案件交給伊做風險評估，議定收取利息
    若干，由伊向辰○○報告取得同意後取款，伊再分別將款項
    交給壬○○或子○○借給客戶等語（見偵二卷第6 頁反面至
    第7 、43頁反面），參以被告壬○○經手之如附表一編號1
    、2 、5 所示之借款案件中，如附表一編號1 所示之告訴人
    未○於本院審理中證稱：伊沒有見過子○○等語（見易字卷
    二第149 頁）；如附表一編號2 所示被害人丁○○於本院審
    理中證稱：伊只認識壬○○，不認識辛○○、子○○等語（
    見易字卷一第104 頁）。另被告子○○經手之如附表一編號
    7 至8 所示之借款案件中，如附表一編號7 所示被害人張競
    太於高雄市調處指認被告4 人時證稱：伊只見過辛○○、蔡
    億霖（指子○○）等語（見市調卷第9 頁反面、第11頁指認
    紀錄表）；如附表一編號8 所示被害人己○○於本院審理中
    證稱：伊只向子○○借過錢，沒有向辰○○、辛○○、壬○○借過錢等語（見易字卷二第136 頁），足見被告辛○○、
    壬○○、子○○確是各自招攬客戶無訛，僅是被告壬○○、
    子○○各自招攬客戶後，會再各自將借款案件交給辛○○核
    定利息而已。是被告壬○○辯稱：伊沒有經手如附表一編號
    3 至4 、6 至8 所示借款案件等語；被告子○○辯稱：伊沒
    有經手如附表一編號1 至6 所示借款案件等語，均屬有據。
 3、綜上，被告壬○○、子○○既係各自對外招攬借款案件，綜
    觀全卷，亦無積極證據顯示被告壬○○、子○○有相互參與
    對方或被告辛○○所招攬借款案件之放款、收款等業務，則
    被告壬○○、子○○自應僅就自身所招攬借款案件部分負重
    利之罪責，尚難僅憑其等均受僱於被告辰○○從事重利犯行
    ，即謂其等應就如附表一所有之借款案件均負重利罪責。是
    公訴人認被告壬○○就如附表一編號3 至4 、6 至8 所示事
    實與被告辰○○、辛○○、子○○共同負重利罪責；認被告
    子○○就如附表一編號1 至6 所示事實與被告辰○○、辛○○、壬○○共同負重利罪責，舉證均尚屬不足，復查無其他
    積極證據足資認定被告壬○○、子○○有公訴人所指上開犯
    行，揆諸首揭法條、判例意旨之說明，自應就被告壬○○被
    訴如前述參、一、(一)部分、被告子○○被訴如前述參、一、
    (二)部分各為其2人無罪之諭知。
(二)就被告4人被訴向前述參、一、(三)、 1 之被害人酉○○收取
    重利部分：
 1、訊據被告4 人均堅決否認有向被害人酉○○收取重利之犯行
    ，均辯稱：酉○○不是伊等4 人之客戶，不曾放款給酉○○
    等語，另被告辛○○辯稱：酉○○的資料是伊一個叫「輝仔
    」的朋友拿給伊的，要請伊幫忙寫本票裁定的聲請書，伊確
    實沒有借款給酉○○等語。被告辰○○之辯護人則以：被告
    辰○○係自96年11、12月間開始經營地下錢莊，然起訴書記
    載酉○○借款時間係96年3 、4 月間，該部分犯罪事實顯與
    被告辰○○無關等語，為被告辰○○辯護。另被告辛○○之
    辯護人則以：被告辰○○係自96年12間起始雇用被告辛○○
    等人經營地下錢莊，自不可能於96年3 、4 月間借款予酉○○，且本件所查扣有關酉○○之借款資料部分，僅有酉○○
    簽發之本票影本，而無正本，亦徵被告等人並未出借款項予
    酉○○等語，為被告辛○○辯護。
 2、經查，證人酉○○於本院審理中到庭證稱：伊於96年3 、4
    月間有因兒子急救之醫藥費用以身分證、簽本票之方式向人
    借過錢，但不是向被告4 人借款，伊不曾見過被告4 人，伊
    之前在高雄市調處雖然有指認辛○○、壬○○的照片，說很
    像是借伊錢的人，但今天當庭看辛○○、壬○○本人，確定
    其2 人不是當時借伊錢的人。當時借伊錢以及事後以不好的
    態度向伊討債的人自稱姓汪，對方當時有留匯款單、收據等
    資料給伊，伊都交給調查局了等語（見易字卷一第84至93頁
    ）；另證人即酉○○之母亥○○於本院審理中亦證稱：伊兒
    子酉○○曾帶一位汪先生到伊母親做生意那裡去過，伊有看
    過，酉○○說汪先生是軍中的朋友，約半年後，汪先生突然
    來找伊，拿本票給伊看，說有借錢給酉○○，每週要6,000
    元的利息，當時伊孫子在住院，酉○○常跟伊要錢，但不敢
    跟伊說為什麼，錢莊的人陸續有來找伊，伊就陸陸續續還對
    方錢，那位汪先生以及一同前來的一個10幾歲的年輕人總共
    去找過伊10幾次，伊確定那位汪先生及曾去找過伊要錢的人
    都不是在庭的被告4 人等語（見易字卷一第94至95頁），參
    以本院函詢高雄市調處有關證人酉○○前述「汪先生」提供
    之匯款單、收據等資料，高雄市調處則函覆稱：證人酉○○
    於97年6 月13日上午在本處接受本件被告辰○○等4 人涉嫌
    恐嚇等案件之詢問時，並未提供相關之收據、匯款單等資料
    供參，其係於同日下午另向本處檢舉一名「汪先生」涉嫌重
    利及恐嚇案件時，曾提供其繳付利息之匯款單，該部分正由
    高雄地檢署另案偵辦中，與本件被告辰○○等4 人之案件無
    關等語，有該處98年4 月27日高市偵字第09868026160 號函
    附卷足稽（見易字卷二第18頁），堪認被告4 人辯稱：不曾
    放款給酉○○等語，洵屬有據。再者，本件經高雄市調處調
    查員依法搜索被告4 人共組地下錢莊之據點、被告辰○○及
    辛○○前開住處，雖扣得多紙借款人所簽發之支票、本票正
    本（見於被告辰○○住處扣案之扣押物編號貳、參所示之物
    ），唯獨有關被害人酉○○所簽發面額7 萬5,000 元本票1
    張、面額各為3 萬元本票共2 張、被害人酉○○之配偶庚○○所簽發面額各為3 萬元之本票共2 張，合計5 張本票部分
    ，均只有影本而無正本（如附表三編號1 部分），尚不足資
    為被害人酉○○曾向被告4 人借款之憑據。再自被告辰○○
    住處查扣如附表二編號12所示之電腦主機中所列印之融資案
    件利潤分配表、薪資表、通路佣金表、案件統計表等資料觀
    之，確均為96年12月以後之紀錄，且其中並無有關被害人酉
    ○○或其配偶庚○○之記載，有該等文件在卷可稽（見偵一
    卷第38至40頁、偵二卷第47至56頁、高雄地檢署97年度偵字
    第17412 號卷《下稱偵三卷》第7 至10頁），足認被告4 人
    及其等辯護人辯稱：酉○○並非被告4 人之借款客戶等語，
    堪可採信。至被害人酉○○固曾於高雄市調處指稱有向被告
    辛○○、壬○○借款云云（見市調卷第1 至3 頁），惟其此
    部分陳述並無證據能力乙節，業如前述，自不得作為本件認
    定事實有無之證據，況依現存卷證觀之，被害人酉○○此部
    分之指述，並無其他積極證據足以相互佐證，自難遽採。
 3、綜上，被告4 人否認曾放款予被害人酉○○等語，堪可採信
    。其等既未放款予被害人酉○○，自與刑法第344 條重利罪
    之構成要件有間。此外，復查無其他積極證據足資認定被告
    4 人有公訴人所指此部分犯行，揆諸首揭法條、判例意旨之
    說明，自應就被告4 人被訴如前述參、一、(三)、1 部分均為
    無罪之諭知。
(三)就被告4 人被訴向前述參、一、(三)、2 至5 、7 之被害人乙○○、超峰家電有限公司負責人、地○○、午○○、朱如芬
    收取重利部分：
 1、訊據被告辰○○、辛○○對此部分之公訴意旨均坦承不諱，
    僅陳稱：前述參、一、(三)、3 之被害人乙○○與參、一、(三)
    、7 之朱如芬應為同一人等語。另被告壬○○及子○○則均
    否認有參與此部分之行為，均辯稱：沒有經手此部分之借款
    案件等語。
 2、經查，被告辰○○、辛○○固均坦承有放款予前述參、一、
    (三)、2 至5 、7 之被害人乙○○（即上述之朱如芬，且依扣
    案有關此部分之借款明細表後附之身分證影本觀之，其正確
    姓名應為甲○○，起訴書有關乙○○、朱如芬均為誤載）、
    超峰家電有限公司負責人、地○○、午○○，且經扣得如附
    表三編號2 至5 所示之物，另自被告辰○○住處查扣如附表
    二編號12所示之電腦主機中所列印之融資案件利潤分配表、
    薪資表、通路佣金表、案件統計表等資料亦有上開借款人之
    借款資料（見偵一卷第38至40頁、偵二卷第47至56頁），惟
    上開借款明細表、融資案件利潤分配表等資料均為被告辰○○所自製，尚不足以作為被告辰○○、辛○○自白之補強證
    據。且證人甲○○於本院審理中證稱：伊不認識被告4 人，
    亦不曾向被告4 人借過錢，伊是曾經透過朋友向地下錢莊借
    款，但伊不知借款的對象，借款詳細金額、利息都沒有印象
    了等語（見易字卷一第96至97頁）；證人即超峰家電有限公
    司負責人申○○於本院審理中證稱：伊不認識被告4 人，沒
    有向被告4 人借過錢，伊向民間借錢都是自己去借，且每次
    都是跟認識的人借等語（見易字卷一第98至99頁）；證人地
    ○○於本院審理中證稱：伊不認識也沒看過被告4 人，沒有
    向被告4 人借過錢，就算有也不記得了，伊有透過朋友向銀
    行以外的民間團體或地下錢莊借過1 次錢，但借款金額、利
    息、擔保物都不記得了等語（見易字卷一第100 至101 頁）
    ；證人午○○於本院審理中證稱：伊不認識被告4 人，伊在
    1 、2 年前曾透過一名林姓朋友向銀行以外的民間借貸過，
    一次最多借10萬元，但因該名朋友欠伊錢，所以借款利息均
    是該名朋友付，伊只付本金，所以伊不知道利息是多少，伊
    現在已聯絡不上該林姓朋友等語（見易字卷二第58至61頁）
    ，是上開證人甲○○、申○○、地○○、午○○之證詞，亦
    均無從作為被告辰○○、辛○○前揭自白之佐證，自不得僅
    以被告辰○○、辛○○之自白即認定其等確有放款予證人甲○○、申○○、地○○、午○○並向之收取與原本顯不相當
    利息之行為。另被告壬○○、子○○否認此部分犯行，已如
    前述，此外，綜觀全部卷證，亦無何積極證據顯示被告壬○○、子○○有放款予證人甲○○、申○○、地○○、午○○
    並藉此收取重利之行為。準此，公訴人認被告4 人涉犯此部
    分之重利罪嫌，舉證尚有不足，自難逕以刑法第344 條重利
    罪責相繩。揆諸首揭法條、判例意旨之說明，就此部分亦應
    諭知被告4 人無罪。
(四)就被告4 人被訴向前述參、一、(三)、6 、8 至10所示之被害
    人戊○○、天○○、壽祿福公司不詳負責人、丙○○收取重
    利部分：
 1、訊據被告辰○○、辛○○對此部分之公訴意旨均坦承不諱。
    被告壬○○對於前述參、一、(三)、8 至9 所示之部分坦承在
    卷，但否認有經手參、一、(三)、6 、10所示借款案件。另被
    告子○○對於前述參、一、(三)、10所示部分亦坦認不諱，但
    否認有經手參、一、(三)、6 、8 至9所示借款案件。
 2、經查，被告辰○○、辛○○、壬○○及子○○固坦承如上述
    ，且本件經扣得如附表三編號6 至7 所示之物，另自被告辰
    ○○住處查扣如附表二編號12所示之之電腦主機中所列印之
    融資案件利潤分配表、薪資表、通路佣金表、案件統計表等
    資料亦有上開借款人之借款資料（見偵一卷第38至40頁、偵
    二卷第47至56頁、偵三卷第7 至10頁），惟上開借款明細表
    、融資案件利潤分配表等資料均為被告辰○○所自製，尚不
    足以作為被告4 人上開自白之補強證據。況上開借款人未經
    檢調機關傳喚、通知到案說明，經本院傳喚亦未到庭，依上
    開自現存卷證觀之，尚無從判斷前述借款人是否於急迫、輕
    率或無經驗之情形下向被告4 人借款，自難逕論以被告4 人
    此部分之重利罪責。
 3、綜上，檢察官就此部分之舉證尚有不足，此外，復查無其他
    積極證據足資認定被告4 人有公訴人所指此部分犯行，揆諸
    首揭法條、判例意旨之說明，就此部分自應就被告4 人無罪
    之諭知。
(五)就被告辛○○、壬○○被訴恐嚇被害人酉○○（即前述參、
    一、(四)所示）部分：
 1、訊據被告辛○○、壬○○均堅決否認有何恐嚇酉○○之犯行
    ，均辯稱：不認識酉○○，沒有放款予酉○○，亦未加以恐
    嚇等語。被告辛○○之辯護人則以：被告辛○○並未放款予
    酉○○，自不可能對酉○○為言詞恐嚇等語，為被告辛○○
    辯護。
 2、經查，被告4 人均未放款予酉○○乙節，業經認定如前。而
    綜觀本件卷證，亦無證據顯示被告辛○○、壬○○與酉○○
    間有其他糾紛或恩怨，衡情，被告辛○○、壬○○並無出言
    恐嚇酉○○之動機或必要性，是被告辛○○及其辯護人、被
    告壬○○前開所辯，即非無據。而證人酉○○固曾於高雄市
    調處指述被告辛○○、壬○○是以重利借錢給伊之地下錢莊
    之人，且伊如未償還本息，就會表示「若再不還錢，我就要
    找到你父母及妻女了」、「若再不還錢，看要怎樣都好」、
    「若再不還錢會叫人來處理」等恐嚇言語，惟此部分陳述無
    證據能力乙節，亦如前述，且在證人酉○○向某地下錢莊借
    錢後，向其母親亥○○催討債務之人並非被告辛○○、壬○○等事實，亦據證人即酉○○之母亥○○於本院審理中證述
    如上，益徵被告辛○○、壬○○辯稱：不認識酉○○，沒有
    放款予酉○○，亦未加以恐嚇等語為可採。此外，復查無其
    他積極證據足資認定被告辛○○、壬○○有公訴人所指此部
    分恐嚇犯行，自難逕以刑法第305 條恐嚇危害安全罪責相繩
    。揆諸首揭法條、判例意旨之說明，就此部分自應就被告辛○○、壬○○無罪之諭知。
(六)就被告壬○○被訴恐嚇告訴人未○（即前述參、一、(五)所示
    ）部分：
 1、訊據被告壬○○固坦承有與被告辛○○共同前往與告訴人未
    ○商談債務問題，惟堅決否認有何恐嚇未○之犯行，辯稱：
    伊到未○的公司只是單純聊天，沒有恐嚇未○等語。
 2、經查，被告壬○○自97年1 月初加入被告辰○○、辛○○共
    組之地下錢莊後，曾陪同被告辛○○共同前往告訴人未○之
    公司，向告訴人未○催討債務之事實，業如前述，固堪認定
    。惟證人未○於本院審理中明確證述：壬○○是後面幾次才
    有陪辛○○一起來，壬○○來時都沒有跟伊講什麼話，有一
    次辛○○去廁所什麼的，壬○○才問伊為什麼要借錢，伊說
    因為被員工盜用公款，一下子週轉不過來，伊還跟壬○○說
    ：「你們利息太高，這個行業不好，去學點別的行業」，壬○○不曾兇過伊，伊確定壬○○不曾對伊講過什麼讓伊害怕
    的話等語（見易字卷第145 、148 至149 頁），是被告壬○○辯稱：伊沒有恐嚇未○等語，即堪採信。且倘若告訴人未
    ○因被告壬○○陪同被告辛○○前來催討債務，面對被告辛○○、壬○○之人數、性別及體型優勢，而一併對於被告壬○○之到場感覺恐懼，衡情，自不可能趁被告辛○○短暫離
    開之際，與被告壬○○閒聊，勸告被告壬○○勿再繼續從事
    重利之行業，顯見證人未○並未因被告壬○○之言行舉止或
    在場心生畏懼。此外，依現存卷證，並無其他積極證據可證
    明被告壬○○確有恐嚇未○之行為，自難僅憑被告辛○○有
    恐嚇未○之行為，而被告壬○○曾陪同被告辛○○前去，即
    逕認被告壬○○應與被告辛○○共負恐嚇未○之罪責。揆諸
    首揭法條、判例意旨之說明，就此部分自應就被告壬○○無
    罪之諭知。
據上論斷，應依刑事訴訟法第299 條第1 項前段、第301 條第1
項，刑法第28條、第344 條、第305 條、第55條、第41條第1 項
前段、第38條第1 項第2 款前段、第3 款後段、第51條第5 款、
第6 款、第74條第1 項第1 款、第2 項第4 款，刑法施行法第1
條之1 ，判決如主文。
本案經檢察官陳俊秀到庭執行職務。
中    華    民    國    99    年    2     月    23    日
                  刑事第十七庭    法  官  毛妍懿
以上正本證明與原本無異。
如不服本判決應於收受送達後10日內向本院提出上訴書狀，並應
敘述具體理由；如未敘述上訴理由者，應於上訴期間屆滿後20日
內向本院補提理由書（均須按他造當事人之人數附繕本）「切勿
逕送上級法院」。
中    華    民    國    99    年    2     月    24    日
                                  書記官  林晏光
附錄本案論罪科刑法條：
附表一：（單位均為新臺幣）
┌─┬───┬───┬──┬───┬────┬───┬─────────┐
│編│行為人│借款人│借款│借款金│計息方式│擔保物│所犯之罪及所處之刑│
│號│      │      │時間│額    │        │      │                  │
├─┼───┼───┼──┼───┼────┼───┼─────────┤
│1 │辰○○│未○（│96年│15萬元│10日為期│無    │辰○○共同犯重利罪│
│  │辛○○│首席保│12月│      │共收取1 │      │，處有期徒刑貳月，│
│  │壬○○│全股份│24日│      │萬8,000 │      │如易科罰金，以新臺│
│  │      │有限公│    │      │元之利息│      │幣壹仟元折算壹日，│
│  │      │司）  │    │      │（換算月│      │扣案如附表二編號1 │
│  │      │      │    │      │息36分）│      │、8 所示之物沒收。│
│  │      │      ├──┼───┼────┼───┤辛○○共同犯重利罪│
│  │      │      │97年│10萬元│10日為期│無    │，處有期徒刑貳月，│
│  │      │      │1月 │      │共收取1 │      │如易科罰金，以新臺│
│  │      │      │中旬│      │萬2,000 │      │幣壹仟元折算壹日，│
│  │      │      │    │      │元之利息│      │扣案如附表二編號1 │
│  │      │      │    │      │（換算月│      │、8 所示之物沒收。│
│  │      │      │    │      │息36分）│      │壬○○共同犯重利罪│
│  │      │      ├──┼───┼────┼───┤，處拘役拾伍日，如│
│  │      │      │97年│15萬元│5 至7 日│面額分│易科罰金，以新臺幣│
│  │      │      │2月 │      │為期，收│別為12│壹仟元折算壹日，扣│
│  │      │      │中旬│      │取9 萬元│萬100 │案如附表二編號1 、│
│  │      │      │    │      │之利息（│元及12│8 所示之物沒收。  │
│  │      │      │    │      │換算月息│萬150 │                  │
│  │      │      │    │      │約257 分│元支票│                  │
│  │      │      │    │      │至360 分│各1張 │                  │
│  │      │      │    │      │）      │      │                  │
│  │      │      ├──┼───┼────┼───┤                  │
│  │      │      │97年│30萬元│7 日為期│面額分│                  │
│  │      │      │2月 │      │，收取17│別為25│                  │
│  │      │      │21日│      │萬元之利│萬元、│                  │
│  │      │      │    │      │息（換算│15萬元│                  │
│  │      │      │    │      │月息約24│、7 萬│                  │
│  │      │      │    │      │3 分）  │元支票│                  │
│  │      │      │    │      │        │各1 張│                  │
│  │      │      │    │      │        │、面額│                  │
│  │      │      │    │      │        │70萬元│                  │
│  │      │      │    │      │        │本票1 │                  │
│  │      │      │    │      │        │張    │                  │
│  │      │      ├──┼───┼────┼───┤                  │
│  │      │      │97年│30萬元│10日為期│面額各│                  │
│  │      │      │3月 │      │，收取3 │為15萬│                  │
│  │      │      │間  │      │萬6,000 │元支票│                  │
│  │      │      │    │      │元之利息│各1 張│                  │
│  │      │      │    │      │（換算月│      │                  │
│  │      │      │    │      │息36分）│      │                  │
├─┼───┼───┼──┼───┼────┼───┼─────────┤
│2 │辰○○│丁○○│97年│約40萬│月息5 分│支票  │辰○○共同犯重利罪│
│  │辛○○│（以洸│1 月│至50萬│至6 分（│      │，處拘役伍拾日，如│
│  │壬○○│旭科技│初  │元    │首期利息│      │易科罰金，以新臺幣│
│  │      │企業有│    │      │預扣）  │      │壹仟元折算壹日，扣│
│  │      │限公司│    │      │        │      │案如附表二編號2 、│
│  │      │名義借│    │      │        │      │8 所示之物沒收。  │
│  │      │款）  │    │      │        │      │辛○○共同犯重利罪│
│  │      ├───┼──┼───┼────┼───┤，處拘役伍拾日，如│
│  │      │丁○○│97年│100 萬│月息6 分│面額10│易科罰金，以新臺幣│
│  │      │（以萬│1 月│元    │（首期利│萬元、│壹仟元折算壹日，扣│
│  │      │甲營造│3 日│      │息預扣）│10萬元│案如附表二編號2 、│
│  │      │有限公│    │      │        │、70萬│8 所示之物沒收。  │
│  │      │司名義│    │      │        │元支票│壬○○共同犯重利罪│
│  │      │借款）│    │      │        │各1 張│，處拘役肆拾日，如│
│  │      │      │    │      │        │及面額│易科罰金，以新臺幣│
│  │      │      │    │      │        │不詳之│壹仟元折算壹日，扣│
│  │      │      │    │      │        │支票1 │案如附表二編號2 、│
│  │      │      │    │      │        │張    │8 所示之物沒收。  │
├─┼───┼───┼──┼───┼────┼───┼─────────┤
│3 │辰○○│戌○○│96年│20萬元│1 月為1 │支票  │辰○○共同犯重利罪│
│  │辛○○│（瑞維│12月│      │期，首期│      │，處拘役貳拾日，如│
│  │      │工業有│底  │      │利息2 萬│      │易科罰金，以新臺幣│
│  │      │限公司│    │      │元（換算│      │壹仟元折算壹日，扣│
│  │      │）    │    │      │月息10分│      │案如附表二編號3 、│
│  │      │      │    │      │），嗣因│      │8 所示之物沒收。  │
│  │      │      │    │      │戌○○還│      │辛○○共同犯重利罪│
│  │      │      │    │      │款支票未│      │，處拘役貳拾日，如│
│  │      │      │    │      │兌現，約│      │易科罰金，以新臺幣│
│  │      │      │    │      │定加付利│      │壹仟元折算壹日，扣│
│  │      │      │    │      │息1 萬元│      │案如附表二編號3 、│
│  │      │      │    │      │        │      │8 所示之物沒收。  │
├─┼───┼───┼──┼───┼────┼───┼─────────┤
│4 │辰○○│癸○○│97年│30萬元│10日為1 │支票  │辰○○共同犯重利罪│
│  │辛○○│（日興│1 、│      │期，每期│      │，處拘役參拾日，如│
│  │      │盛企業│2 月│      │利息9 分│      │易科罰金，以新臺幣│
│  │      │行）  │間  │      │（換算月│      │壹仟元折算壹日，扣│
│  │      │      │    │      │息36分）│      │案如附表二編號4 、│
│  │      │      │    ├───┼────┼───┤8 所示之物沒收。  │
│  │      │      │    │35萬元│10日為1 │支票  │辛○○共同犯重利罪│
│  │      │      │    │      │期，每期│      │，處拘役參拾日，如│
│  │      │      │    │      │利息9 分│      │易科罰金，以新臺幣│
│  │      │      │    │      │（換算月│      │壹仟元折算壹日，扣│
│  │      │      │    │      │息36分）│      │案如附表二編號4 、│
│  │      │      │    │      │        │      │8 所示之物沒收。  │
├─┼───┼───┼──┼───┼────┼───┼─────────┤
│5 │辰○○│巳○○│97年│40萬元│10日為1 │支票  │辰○○共同犯重利罪│
│  │辛○○│（德光│1 月│      │期，首期│      │，處拘役肆拾日，如│
│  │壬○○│生命科│間  │      │利息8 萬│      │易科罰金，以新臺幣│
│  │      │技開發│    │      │元（換算│      │壹仟元折算壹日，扣│
│  │      │股份有│    │      │月息60分│      │案如附表二編號5 、│
│  │      │限公司│    │      │）      │      │8 所示之物沒收。  │
│  │      │）    ├──┼───┼────┼───┤辛○○共同犯重利罪│
│  │      │      │97年│40萬元│10日為1 │面額合│，處拘役肆拾日，如│
│  │      │      │2月 │      │期，首期│計12萬│易科罰金，以新臺幣│
│  │      │      │間  │      │利息10萬│元支票│壹仟元折算壹日，扣│
│  │      │      │    │      │元（換算│3 張、│案如附表二編號5、8│
│  │      │      │    │      │月息75分│面額20│所示之物沒收。    │
│  │      │      │    │      │）      │萬元本│壬○○共同犯重利罪│
│  │      │      │    │      │        │票1張 │，處拘役參拾日，如│
│  │      │      │    │      │        │      │易科罰金，以新臺幣│
│  │      │      │    │      │        │      │壹仟元折算壹日，扣│
│  │      │      │    │      │        │      │案如附表二編號5 、│
│  │      │      │    │      │        │      │8 所示之物沒收。  │
├─┼───┼───┼──┼───┼────┼───┼─────────┤
│6 │辰○○│借款人│97年│100 萬│12日為1 │支票  │辰○○共同犯重利罪│
│  │辛○○│卯○○│2 月│元    │期，首期│      │，處拘役肆拾日，如│
│  │      │、還款│間  │      │利息8 萬│      │易科罰金，以新臺幣│
│  │      │人張競│    │      │元（換算│      │壹仟元折算壹日，扣│
│  │      │太（長│    │      │月息20分│      │案如附表二編號6、8│
│  │      │畿工程│    │      │）      │      │所示之物沒收。    │
│  │      │有限公│    │      │        │      │辛○○共同犯重利罪│
│  │      │司）  │    │      │        │      │，處拘役肆拾日，如│
├─┼───┼───┼──┼───┼────┼───┤易科罰金，以新臺幣│
│7 │辰○○│同上  │97年│20萬元│10日為期│支票、│壹仟元折算壹日，扣│
│  │辛○○│      │3 月│      │，收取2 │本票  │案如附表二編號6、8│
│  │子○○│      │24日│      │萬4,000 │      │所示之物沒收。    │
│  │      │      │    │      │元之利息│      │子○○共同犯重利罪│
│  │      │      │    │      │（換算月│      │，處拘役拾伍日，如│
│  │      │      │    │      │息36分）│      │易科罰金，以新臺幣│
│  │      │      │    │      │        │      │壹仟元折算壹日，扣│
│  │      │      │    │      │        │      │案如附表二編號6、8│
│  │      │      │    │      │        │      │所示之物沒收。    │
├─┼───┼───┼──┼───┼────┼───┼─────────┤
│8 │辰○○│己○○│97年│20萬元│11日為1 │支票  │辰○○共同犯重利罪│
│  │辛○○│（銘瀧│3 月│      │期，收取│      │，處拘役參拾日，如│
│  │子○○│工程有│21日│      │1 萬8,00│      │易科罰金，以新臺幣│
│  │      │限公司│    │      │0 元之利│      │壹仟元折算壹日，扣│
│  │      │）    │    │      │息（換算│      │案如附表二編號7、8│
│  │      │      │    │      │月息約24│      │所示之物沒收。    │
│  │      │      │    │      │.5 分） │      │辛○○共同犯重利罪│
│  │      │      ├──┼───┼────┼───┤，處拘役參拾日，如│
│  │      │      │97年│30萬元│12日為1 │支票  │易科罰金，以新臺幣│
│  │      │      │4 月│      │期，收取│      │壹仟元折算壹日，扣│
│  │      │      │14日│      │3 萬元之│      │案如附表二編號7、8│
│  │      │      │    │      │利息（換│      │所示之物沒收。    │
│  │      │      │    │      │算月息30│      │子○○共同犯重利罪│
│  │      │      │    │      │分）    │      │，處拘役貳拾日，如│
│  │      │      ├──┼───┼────┼───┤易科罰金，以新臺幣│
│  │      │      │97年│20萬元│11日為1 │支票  │壹仟元折算壹日，扣│
│  │      │      │5 月│      │期，收取│      │案如附表二編號7、8│
│  │      │      │9 日│      │2 萬6,00│      │所示之物沒收。    │
│  │      │      │    │      │0 元之利│      │                  │
│  │      │      │    │      │息（換算│      │                  │
│  │      │      │    │      │月息約35│      │                  │
│  │      │      │    │      │分）    │      │                  │
└─┴───┴───┴──┴───┴────┴───┴─────────┘
附表二：
┌─┬─────────────────┬─────┬──────────┐
│編│扣案物品                          │扣押地點  │扣押物編號          │
│號│                                  │          │                    │
├─┼─────────────────┼─────┼──────────┤
│1 │發票人首席保全股份有限公司、面額25│辰○○位於│扣押物編號貳之借款客│
│  │萬元之新光銀行七賢分行支票1 張、翟│高雄市三民│戶支票第3 張支票、扣│
│  │明簽發之面額70萬元本票1 張、首席保│區○○街43│押物編號參之借款客戶│
│  │全股份有限公司借款明細表1張       │巷7 號8 樓│本票第7 張本票、扣押│
│  │                                  │之2 住處  │物編號伍借款明細表第│
│  │                                  │          │20頁                │
├─┼─────────────────┼─────┼──────────┤
│2 │發票人均為萬甲營造工程有限公司、面│同上      │扣押物編號貳之借款客│
│  │額各為10萬元、10萬元、70萬元之玉山│          │戶支票第9 至11張支票│
│  │銀行後庄分行支票共3 張、洸旭科技企│          │、扣押物編號伍借款明│
│  │業有限公司借款明細表1張           │          │細表第21頁          │
├─┼─────────────────┼─────┼──────────┤
│3 │發票人瑞維工業有限公司、面額6 萬元│同上      │扣押物編號貳之借款客│
│  │之寶華商業銀行苓雅分行支票1張     │          │戶支票第1 張        │
├─┼─────────────────┼─────┼──────────┤
│4 │日興盛企業社資產負債表1 張、損益表│高雄市新興│扣押物編號三之2 借款│
│  │1 張、高雄銀行存款對帳單4 張、高雄│區○○○路│客戶資料第56至64頁  │
│  │銀行交易查詢清單3張               │13號6 樓即│                    │
│  │                                  │上開地下錢│                    │
│  │                                  │莊之據點  │                    │
├─┼─────────────────┼─────┼──────────┤
│5 │發票人德光生命科技開發股份有限公司│辰○○位於│扣押物編號貳之借款客│
│  │、面額23萬元、6 萬元、6 萬元、6 萬│高雄市三民│戶支票第4 至8 張支票│
│  │元、6 萬元之合作金庫商業銀行憲德分│區○○街43│、扣押物編號參之借款│
│  │行支票共5 張、巳○○簽發之面額20萬│巷7 號8 樓│客戶本票第1 張本票、│
│  │元之本票1 張、巳○○身分證正反面影│之2 住處  │扣押物編號伍之借款明│
│  │本1張                             │          │細表第22頁          │
├─┼─────────────────┼─────┼──────────┤
│6 │發票人均為長畿工程有限公司、面額各│同上      │扣押物編號貳之借款客│
│  │為10萬元、20萬元、15萬元、15萬元、│          │戶支票第12至16張支票│
│  │10萬元之合作金庫商業銀行大社分行支│          │、扣押物編號參之借款│
│  │票共5 張、張競太簽發之面額各為3 萬│          │客戶本票第2 至6 張本│
│  │元之本票共5 張、長畿工程有限公司之│          │票                  │
│  │合作金庫銀行存款往來對帳單4 張、高├─────┼──────────┤
│  │雄市政府營利事業登記證2 紙、營業人│高雄市新興│扣押物編號三之13借款│
│  │銷售額與稅額申報書6 紙            │區○○○路│客戶資料            │
│  │                                  │13號6 樓即│                    │
│  │                                  │上開地下錢│                    │
│  │                                  │莊之據點  │                    │
├─┼─────────────────┼─────┼──────────┤
│7 │銘瀧工程有限公司及銘瀧工程行之合作│同上      │扣押物編號三之9 借款│
│  │金庫銀行存款往來對帳單共2 張、95年│          │客戶資料            │
│  │度營利事業所得稅電子結算申報回執聯│          │                    │
│  │共2 張、95年度營利事業所得稅結算申│          │                    │
│  │報書共2 張、資產負債表1 張、營業人│          │                    │
│  │銷售額與稅額申報書共12張          │          │                    │
├─┼─────────────────┼─────┼──────────┤
│8 │「育森資產財務咨商公司高級專員李武│同上      │扣押物編號一之員工名│
│  │慶」、「高鑫資產財務咨商公司專員陳│          │片及申貸說明        │
│  │慶宗」、「高鑫資產財務咨商公司專員│          │                    │
│  │申子雲」、「高鑫資產財務咨商公司專│          │                    │
│  │員蔡億霖」名片各1 紙              │          │                    │
├─┼─────────────────┼─────┼──────────┤
│9 │千元紙鈔10張共計1萬元現金         │辛○○位於│扣押物編號壹        │
│  │                                  │高雄市苓雅│                    │
│  │                                  │區○○○街│                    │
│  │                                  │86號住處  │                    │
├─┼─────────────────┼─────┼──────────┤
│10│周靜美設於聯邦商業銀行苓雅分行帳號│辰○○位於│扣押物編號壹之2存摺 │
│  │000000000000號帳戶之存摺2本       │高雄市三民│                    │
│  │                                  │區○○街43│                    │
│  │                                  │巷7 號8 樓│                    │
│  │                                  │之2 住處  │                    │
├─┼─────────────────┼─────┼──────────┤
│11│日計帳、案件統計表、辦公設備及裝設│同上      │扣押物編號柒收入日計│
│  │定費用明細表、借款明細表、融資案件│          │帳等資料            │
│  │利潤分配表、薪資表、融資案件明細表│          │                    │
├─┼─────────────────┼─────┼──────────┤
│12│電腦主機1台（缺外蓋）             │同上      │扣押物編號玖        │
└─┴─────────────────┴─────┴──────────┘
附表三：
┌─┬─────────────────┬─────┬──────────┐
│編│扣案物品                          │扣押地點  │扣押物編號          │
│號│                                  │          │                    │
├─┼─────────────────┼─────┼──────────┤
│1 │酉○○身分證正反面影本1 份、庚○○│高雄市新興│扣押物編號三之借款客│
│  │身分證及健保卡正反面影本各1 份、戶│區○○○路│戶資料              │
│  │口名簿影本1 張、發票人庚○○之面額│13號6 樓即│                    │
│  │各為3 萬元本票影本共2 紙、發票人蔡│上開地下錢│                    │
│  │松霖之面額各為7 萬5,000 元、3 萬元│莊之據點  │                    │
│  │、3 萬元本票影本共3紙             │          │                    │
├─┼─────────────────┼─────┼──────────┤
│2 │甲○○（誤載為朱如芬）借款明細表2 │辰○○位於│扣押物編號伍借款明細│
│  │張、甲○○身分證正反面影本1張     │高雄市三民│表第9至12、14頁     │
│  │                                  │區○○街43│                    │
│  │                                  │巷7 號8 樓│                    │
│  │                                  │之2 住處  │                    │
├─┼─────────────────┼─────┼──────────┤
│3 │超峰家電有限公司借款明細表3張     │同上      │扣押物編號伍借款明細│
│  │                                  │          │表第7至8、15頁      │
├─┼─────────────────┼─────┼──────────┤
│4 │地○○借款明細表1張               │同上      │扣押物編號伍借款明細│
│  │                                  │          │表第16頁            │
├─┼─────────────────┼─────┼──────────┤
│5 │午○○借款明細表1 張、午○○身分證│同上      │扣押物編號伍借款明細│
│  │正反面影本1張                     │          │表第17至18頁        │
├─┼─────────────────┼─────┼──────────┤
│6 │雪麗（林董）借款明細表1 張        │同上      │扣押物編號伍借款明細│
│  │                                  │          │表第19頁            │
├─┼─────────────────┼─────┼──────────┤
│7 │丑○○身分證正反面影本1張、發票人 │同上      │扣押物編號伍借款明細│
│  │丑○○、面額25萬元、票號AU0000000 │          │表第23頁、扣押物編號│
│  │號之臺灣中小企業銀行支票及其退票理│          │貳借款客戶支票第2 張│
│  │由單各1 紙                        │          │支票                │
└─┴─────────────────┴─────┴──────────┘

司法院資訊處製作；財團法人民間司法改革基金會備份。
